【裁判字號】    98,台上,2858
【裁判日期】    980521
【裁判案由】    違反廢棄物清理法
【裁判全文】
最高法院刑事判決            九十八年度台上字第二八五八號
上  訴  人  甲○○
            乙○○
上列上訴人等因違反廢棄物清理法案件，不服台灣高等法院台南
分院中華民國九十八年二月二十五日第二審更審判決（九十七年
度重上更(一)字第四一二號，起訴案號：台灣雲林地方法院檢察署
九十二年度偵字第二二三八、三一三０號），提起上訴，本院判
決如下：
    主    文
上訴駁回。
    理    由
按刑事訴訟法第三百七十七條規定：上訴於第三審法院，非以判
決違背法令為理由不得為之；是提起第三審上訴，應以原判決違
背法令為理由，係屬法定要件；如果上訴理由書狀並未依據卷內
訴訟資料具體指摘原判決不適用何種法則或如何適用不當，或所
指摘原判決違法情事顯與法律規定得為第三審上訴理由之違法情
形不相適合時，均應認其上訴為違背法律上之程式，予以駁回。
本件原判決撤銷第一審關於上訴人甲○○、乙○○（以下除分別
載稱姓名者外，簡稱為「上訴人等」）部分之科刑判決（原判決
主文第一項誤將第一審判決全部撤銷，應由原審予以更正），改
判論處甲○○共同連續犯廢棄物清理法第四十六條第四款之非法
清理廢棄物罪刑（處有期徒刑一年八月；減為有期徒刑十月）、
乙○○幫助犯廢棄物清理法第四十六條第四款之非法清理廢棄物
罪刑（處有期徒刑十月；減為有期徒刑五月，如易科罰金，以銀
元三百元即新台幣九百元折算一日），已詳敘其調查證據之結果
及證據取捨並認定事實之理由；所為論斷，均有卷存證據資料可
資覆按。從形式上觀察，原判決並無違背法令之情形。上訴人等
之上訴意旨略稱：上訴人等行為後，廢棄物清理法第四十六條業
於民國九十五年五月三十日修正，將原第二項規定刪除，亦即修
正前之廢棄物清理法第四十六條第一項第四款已修正為同法第四
十六條第四款。原判決未說明如何依刑法第二條規定為新舊法之
比較，逕適用修正前之廢棄物清理法第四十六條第一項第四款論
罪科刑，有判決不適用法則之違背法令等語。
惟查：九十四年二月二日修正公布，九十五年七月一日生效施行
之刑法第二條第一項規定：「行為後法律有變更者，適用行為時
之法律。但行為後之法律有利於行為人者，適用最有利於行為人
之法律。」係規範行為後「法律變更」所生新舊法比較適用之準
據法；倘法律之修正僅屬條項移列，自非本條所指之法律有變更
，即無本條之適用，應依一般法律適用原則，適用裁判時法。本
件上訴人等行為後，廢棄物清理法第四十六條固於九十五年五月
三十日修正，將該條第二項關於常業犯之規定刪除，該條第一項
第四款則移列為該條第四款；但修正前之廢棄物清理法第四十六
條第一項第四款與修正後之廢棄物清理法第四十六條第四款內容
並無不同，自非屬「法律變更」，本無比較新舊法之問題。原判
決理由欄雖未說明及此，並無判決不適用法則之違誤。又依原判
決主文第二項、第三項之記載，上訴人等所犯均為「廢棄物清理
法第四十六條第四款」之罪；原判決適用裁判時法予以論罪科刑
，揆諸首揭說明，亦無法則適用不當之情形。至於原判決理由欄
二之(一)就甲○○所犯之罪名及理由欄四之(二)適用法律部分，雖誤
載為「廢棄物清理法第四十六條第一項第四款」（見原判決正本
第十三、十五頁）而有瑕疵，然對判決結果並無影響，自不得執
為合法之第三審上訴理由。上訴意旨所指各節，顯非依據卷內訴
訟資料具體指摘原判決有何違背法令之情形，核與法律規定得為
第三審上訴理由之違法情形不相適合。應認上訴人等之上訴均違
背法律上之程式，俱予駁回。
據上論結，應依刑事訴訟法第三百九十五條前段，判決如主文。
中    華    民    國  九十八  年    五    月  二十一  日
                      最高法院刑事第七庭
                          審判長法官  林  永  茂
                                法官  吳  昆  仁
                                法官  蘇  振  堂
                                法官  蕭  仰  歸
                                法官  林  立  華
      本件正本證明與原本無異
                                      書  記  官
中    華    民    國  九十八  年    五    月  二十五  日
                                                      v


司法院資訊處製作；財團法人民間司法改革基金會備份。
